【裁判字號】    98,上訴,255
【裁判日期】    990210
【裁判案由】    違反槍砲彈藥刀械管制條例
【裁判全文】
臺灣高等法院花蓮分院刑事判決         98年度上訴字第255號
上  訴  人  臺灣花蓮地方法院檢察署檢察官
被      告  甲○○
上列上訴人因被告違反槍砲彈藥刀械管制條例案件，不服臺灣花
蓮地方法院中華民國98年8月28日98年度訴字第47號第一審判決
（起訴案號：臺灣花蓮地方法院檢察署97年度偵字第4514號），
提起上訴，本院判決如下：
    主  文
上訴駁回。
    理  由
一、公訴意旨略以：被告甲○○於不詳時間，取得由德國製MAUS
    ER廠90型金屬模型槍換裝土造金屬槍管之具有殺傷力之改造
    手槍1枝，其即未經許可而無故持有上開槍枝，並藏匿於花
    蓮縣壽豐鄉○○村○○路○段48號其所經營桑椹行之冰櫃上
    。嗣經警於民國97年9月16日16時15分許，持搜索票至上址
    執行搜索而查獲，並扣得上開改造手槍1枝，因認被告涉犯
    槍砲彈藥刀械管制條例第8條第4項未經許可持有槍枝罪嫌云
    云。
二、證據能力部分：
  (一)按刑事訴訟法第159條第1項規定：被告以外之人於審判外之
    言詞或書面陳述，除法律有規定者外，不得作為證據。被告
    以外之人於偵查中向檢察官所為之陳述，除顯有不可信之情
    況者外，得為證據，同法第159條之1第2項定有明文。又依
    刑事訴訟法第159條之2規定，被告以外之人於檢察事務官、
    司法警察官或司法警察調查中所為之陳述，與審判中不符時
    ，其先前之陳述具有較可信之特別情況，且為證明犯罪事實
    存否所必要者，得為證據。所稱「具有可信之特別情況」，
    由法院比較其前後陳述時之外在環境及情況，以判斷何者較
    為可信。至該等陳述與事實是否相符，要屬證據證明力之問
    題，與證據能力之有無，不容混淆（最高法院94年度台上字
    第7132號裁判意旨參照）。又被告以外之人（包括證人、鑑
    定人、告訴人、被害人及共同被告等）於審判外之陳述雖不
    符刑事訴訟法第159條之1至之4等4條之規定，而經當事人於
    審判程序同意作為證據，法院審酌該言詞陳述或書面陳述作
    成時之情況，認為適當者，亦得為證據；當事人、代理人或
    辯護人於法院調查證據時，知有刑事訴訟法第159條第1項不
    得為證據之情形，而未於言詞辯論終結前聲明異議者，視為
    有前項之同意，同法第159條之5亦有規定。
  (二)被告及辯護人主張證人乙○○於警詢之陳述、證人王文玲於
    警詢及偵查中之陳述以及本案原審辯論終結後經檢察官於98
    年度他字第617號誣告案件以被告身分傳喚乙○○之供述均
    無證據能力；對於卷內其餘供述及非供述證據均不爭執其證
    據能力（見本院卷第43頁背面）。經查：
    1.證人王文玲於偵查中之供述有證據能力，於警詢時之供述
      無證據能力：
      證人王文玲於偵查中以證人身分具結作證，依其作證時所
      處情況，尚難認有顯不可信之情況，依上開規定，其於偵
      查中所言有證據能力。而其於警詢之陳述與其在偵查及原
      審審理時所述大致相符，不符合刑事訴訟法第159條之2傳
      聞法則例外之規定，故應認無證據能力。
    2.證人乙○○於警詢時之供述無證據能力（但可為彈劾證據
      ）：
      證人乙○○於97年9月11日警詢時供稱：在3天前在甲○○
      店裡，他突然由抽屜拿出1把手槍並一邊打電話給他妻子
      ，在電話中說要用槍把他妻子打死，後來他講完電話後就
      把槍拿給我看等語，核與其在原審供稱：我在桑椹行有看
      到槍枝，但不知道是誰的等語不符。而其於警詢時之供述
      係以檢舉人之身分為之，而檢舉他人犯罪亦含有使他人受
      刑事處分之意思，檢舉內容亦不無誇大渲染以促使警方重
      視而加以偵辦之可能；況且其因檢舉而查獲槍枝亦可以獲
      得檢舉獎金，此有其警詢筆錄及內政部警政署核發證人乙
      ○○檢舉獎勵金之函文在卷可按（見本院卷第28頁背面）
      ；且其於警詢時先稱3天前被告突然由抽屜拿出手槍等語
      ，證人即承辦警員曾忠民於原審則證稱是在製作檢舉筆錄
      前一星期左右乙○○告訴被告有槍枝等語（見原審卷第88
      頁），而證人王文玲於偵查中及原審均一致證稱：是乙○
      ○用被告之手機打電話給我說被告要他用槍打死我等語（
      見偵卷第43頁、原審卷第132頁），則證人乙○○上開警
      詢時之供述無論就告知警員之時間、何人打電話給王文玲
      告知要用槍打死王文玲等情節，均與曾忠民或王文玲所述
      不符，則依證人乙○○於警詢時陳述之內容及其所處之外
      在環境及情況，難認具有可信之特別情況，應認無證據能
      力。
    3.證人乙○○於98年度他字第617號誣告案件經檢察官以被
      告身分訊問乙○○之供述對被告而言無證據能力（但可為
      彈劾證據）：
      本案經原審法院於98年8月28日判決後，檢察官於98年10
      月19日以98年度他字第617號案以乙○○涉有誣告罪嫌傳
      喚乙○○到庭，乙○○以被告身分供稱：甲○○曾找人打
      我2次並騷擾我，上次開庭時找兄弟押我過去，他叫我照
      他所說的作證，還要拿20萬給我，但我沒有收，之前的檢
      舉筆錄實在，98年8月6日在花蓮法院作證時會怕，才在法
      院作偽證，我確定槍是甲○○的等語，辯護人主張本案已
      經檢察官提起公訴進入審理程序，該份供述並非在公判庭
      中之陳述，屬審判外之陳述，無證據能力，檢察官亦陳稱
      ：該份供述是彈劾證據，原審檢察官提出該份證據，主要
      是彈劾乙○○在原審證詞有利於被告部分，所以不爭執該
      份證據沒有證據能力等語（見本院卷第43、44頁），本院
      審酌本案既經檢察官提起公訴並已於法庭中對證人乙○○
      進行詳細的交互詰問後，檢察官另案偵辦乙○○涉嫌誣告
      甲○○持有槍枝罪嫌而加以偵訊，乙○○所為之上開供述
      ，不無受到誣告罪嫌刑事責任之心理壓力而有顯不可信之
      情形，爰認無證據能力。
    4.此外，檢察官、被告及其辯護人於本院準備程序中對於其
      餘卷內供述及非供述證據之證據能力均不爭執，於本院言
      詞辯論終結前亦未聲明異議，本院審認上開證據，核無違
      法取證或不適當情事，依刑事訴訟法第159條之5第2項之
      規定，認均有證據能力。
三、按犯罪事實應依證據認定之，無證據不得認定其犯罪事實；
    又不能證明被告犯罪者，應諭知被告無罪之判決，刑事訴訟
    法第154條第2項、第301條第1項分別定有明文。又事實之認
    定，應憑證據，如未能發現相當證據，或證據不足以證明，
    自不能以推測或擬制之方法，為裁判基礎（最高法院40年度
    台上字第86號判例參照）。再者，認定不利於被告之事實，
    須依積極證據，苟積極證據不足為不利於被告事實認定時，
    即應為有利於被告之認定，更不必有何有利之證據；而所謂
    「積極證據足以為不利被告事實之認定」係指據為訴訟上證
    明之全盤證據資料，在客觀上已達於通常一般之人均不致於
    有所懷疑，而得確信被告確曾犯罪之程度，若未達到此一程
    度，而有合理懷疑之存在時，即無從為有罪之認定（最高法
    院著有30年度上字第816號、76年度台上字第4986號判例足
    參）。
四、本件公訴人認為被告甲○○涉有非法持有槍枝罪嫌，係以被
    告之供詞、證人王文玲、甲○○之供述、現場照片5張及內
    政部警政署刑事警察局槍彈鑑定書1份為其依據。訊據被告
    堅詞否認上開非有持有槍枝之犯行，辯稱：槍枝非伊所有，
    乙○○是去伊處所吸食毒品被警員抓到，警員要他咬伊等語
    。經查：
    (一)警員於97年9月16日16時15分持搜索票在被告位於花蓮縣
      壽豐鄉○○村○○路○段48號其所經營桑椹行之冰櫃上方
      ，查獲扣案之具有殺傷力之改造手槍1枝之事實，有現場
      照片5張、卷附之內政部警政署刑事警察局槍彈鑑定書1份
      等在卷可證，但上開證據僅能證明在被告之桑椹行查獲槍
      枝及該槍枝具有殺傷力之事實，並無法佐證上開槍枝係被
      告持有並藏放該處之事實。
    (二)被告於警詢中供稱：其已逃亡2、3個月，最近一次施用安
      非他命毒品是在2、3天前在桑椹行內獨自1人施用等語；
      其於偵查中則稱：已有1、2個月沒回去搜索地點等語；證
      人王文玲於偵查中亦證稱：伊不清楚被告有無住花蓮縣壽
      豐鄉○○路○段48號桑椹行，因為伊等是分居狀態，有時
      候伊去池南路一段48號，有很多閒雜人在那邊等語；其於
      原審審理時證稱：桑椹行除客人外，有很多奇怪的人進出
      等語（見原審卷第132頁）；證人曾忠民於原審證稱：乙
      ○○檢舉後，其等有至現場勘查、拍照，並跟監過被告，
      發現被告行蹤飄忽不定，會去住旅社、汽車旅館，有時停
      在別的地方，有時行方不明，其跟監期間未看到被告回桑
      椹行等語（見原審卷第91頁）；證人乙○○於原審審理時
      也證稱：97年間桑椹行都是顏邦傑開店的，被告不一定在
      店內等語，其於本院審理時亦證稱：我在桑椹行工作時裡
      面有很多人或吸毒的人進出，有看過有人跟甲○○拿藥，
      不然就一起吸食，甲○○有住在車上、旅社，不常在桑椹
      行等語（見本院卷第92、94頁）。則依被告、證人王文玲
      、曾忠民、乙○○上開供述，均足以證明被告於警方搜索
      前雖曾出入桑椹行，但其行蹤不定，未必經常回去桑椹行
      ，而桑椹行經常有閒雜人等或吸毒之人出入，甚且有由他
      人開店營業之情形，是以能自由進出桑椹行管領該處之人
      未必只有被告1人。而警方搜獲本案槍枝之處所為桑椹行
      之冰櫃上方，此有照片2張在卷可參，證人曾忠民並證稱
      ：其眼睛無法直視冰櫃上方，必須墊椅子才能看到冰櫃上
      面等語。則被告既於搜索前已不常回去桑椹行，該處復常
      有閒雜人、吸毒之人進出或由他人開店營業之情形，槍枝
      藏放地點復為冰櫃上方，為一般人視線所不及之處，則扣
      案槍枝亦不能排除係經常出入桑椹行之某人見被告不常回
      去，而將槍枝藏匿於冰櫃上方之可能，尚難遽以該處係被
      告所經營之桑椹行，即認定查獲之槍枝即被告所持有。
    (三)證人曾忠民於原審證稱：其於97年4月間承辦毒品案件時
      ，因有證人說被告有施用毒品行為，其為聲請搜索票至現
      場勘查時，看到被告與乙○○在桑椹店內，其在桑椹店與
      被告打招呼，之後要離開時，乙○○跟著出來告訴其被告
      有槍枝，還講被告要拿槍打被告太太，也稱被告有1次請
      他出去，說要把槍藏起來，並稱被告開車號HZ-6553號車
      子載他時，他在置物箱內有看到3顆子彈，其不知道乙○
      ○為何告訴其情資，乙○○告知被告有槍枝之時間應該是
      製作乙○○檢舉筆錄前1星期左右，之後搜索時，在被告
      所駕駛車輛之駕駛座旁包包內查獲毒品，在桑椹行冰櫃上
      方搜到手槍及子彈，並在車號HZ-6553號搜到3顆子彈，當
      時被告否認持有槍枝，其有請花蓮縣警察局採指紋，但指
      紋特徵點不足，無法鑑定等語，是以上開槍枝經鑑定結果
      亦無從認定被告曾經碰觸持有槍枝之情形。
    (四)證人即被告前妻王文玲於原審證稱：乙○○曾用被告手機
      打給伊稱伊先生要其用槍打死伊，代價100萬元，伊回稱
      他有神經病，不要理他，之後就掛電話，伊未曾親眼看過
      被告持有槍枝，伊曾看過不認識的人開車號HZ-6553號車
      子，乙○○有告訴伊說其有看到被告持有槍枝，但被告未
      曾告訴伊他持有槍枝等語，核與其於偵查中證述內容大致
      相符。是證人王文玲亦未見過被告持有槍枝，僅係聽聞自
      乙○○。
    (五)證人乙○○於原審證稱：我在桑椹行有看到槍枝，曾忠民
      剛好去桑椹行，他問我在店裡好像有槍是不是，我回稱好
      像有，但不知道是誰的，因為店裡面來來去去的人很多，
      我沒有打電話跟王文玲講要用被告槍枝殺王文玲，代價10
      0萬元的話，也沒有打這通電話，我是因曾忠民問我，我
      才回稱：好像有1把槍，放在店裡面的冰箱後面；我是打
      掃時看到的，當天看到，當天曾忠民也剛好問我，是曾忠
      民問我的當天去港警局作筆錄，因當時暗暗了，視線模糊
      ，所看到的槍枝顏色是整支黑色的，用紙箱裝的，當時箱
      子開開的，我沒有在桑椹行、被告周圍或被告車內看到子
      彈，我沒有說警詢筆錄所載內容，當天是警員出去之後，
      我跟著出去，我直接跟警員講冰箱後面有槍枝，當時警員
      還沒有問我，我前後做了2次筆錄，第1次是檢舉當天，後
      來警員常去找我，我才去製作第2次筆錄，但我沒有跟警
      員檢舉有3顆子彈云云，觀其於原審之證詞，先稱是曾忠
      民主動問店裡好像有槍是不是，後則改稱是其跟著警員出
      去而直接告知冰箱後面有槍，前後供述已有不一；再者，
      證人乙○○經本院依職權傳喚到庭作證時，又改稱：我在
      地方法院說的話不實在，在警察局講的才是真的；剛好有
      2個刑事組的警察來，我剛好有看到那把槍，所以就跟他
      們說甲○○有槍；甲○○要利用我去打他老婆，所以拿槍
      出來給我看，他利誘我，用金錢讓我去幫他，甲○○沒有
      先問我是否會用槍就直接要我拿槍去打他老婆，甲○○拿
      出來的槍是銀白色的槍，我在地院說是黑色的槍是因為我
      當時看不太清楚，他只有拿給我看，我沒有接過來；甲○
      ○把槍放回原處，放在何處我不知道，他故意跟我講個地
      方，是在另一間工廠，我因好奇去看，也沒有看到等語，
      所述核與其在原審之證詞迥然不同，其證詞是否可採，已
      屬有疑。
    (六)再者，證人乙○○於警詢中（作為彈劾證據）證稱：我約
      於3天前跟被告在他店裡時，他突然由抽屜取出1把手槍並
      一邊打電話給他妻子，在電話中說要用槍把他妻子打死，
      還把槍拿在手上並把裝有子彈的彈匣取出，口中大喊妳知
      道這是什麼嗎？這是槍啦等語，後來他講完電話就把槍拿
      給我看，並曾告訴我他買了2把槍，就是要準備用來對付
      他妻子的，我怕惹上麻煩所以就把槍放回原處，所以我才
      知道這些事；我看見那把槍是銀白色，槍柄是黑色，彈匣
      內有8顆子彈，另外被告還將另外3顆子彈放在他開的黑色
      歐寶牌汽車內的置物盒內，他把槍給我看過後，隔一下子
      就說要把槍藏起來要我先離開，我就離開約5分鐘回到桑
      椹行時，他說槍已經藏好了，所以我想槍應該就藏在店內
      云云。則依其警詢時所述其看過槍後因怕惹上麻煩所以就
      把槍放回原處，但其於本院審理時卻稱是甲○○把槍放回
      原處，放在何處不知道，又因為好奇而去看被告將槍放在
      何處，所述前後矛盾不一；而證人乙○○於本院審理時先
      是否認曾與王文玲講過電話，經辯護人質以為何王文玲證
      稱其有打電話給王文玲時，即改稱我沒有親自打電話給王
      文玲，是甲○○與王文玲講電話時，甲○○把電話拿給我
      ，我跟王文玲說什麼已經有點模糊了等語（見本院卷第94
      頁背面、第95頁），則乙○○對於究竟有無打電話或與王
      文玲講過電話一事顯然未全盤說出實情，而其嗣後所稱甲
      ○○與王文玲講電話後將電話拿給伊等情，亦與證人王文
      玲所述是乙○○打的電話等情不符，則證人乙○○於本院
      審理時證述之內容，非但與其於警詢時及原審之供述有多
      處前後不一之情形，復與證人王文玲、曾忠民所述不符，
      證人乙○○於本院之證詞實難遽信為真。
    (七)檢察官上訴雖以證人乙○○於偵、審中多次經傳喚未到，
      卻於最後審理期日到庭，顯係經他人通知為特定目的而來
      ，且作證時神情緊張，說話不清云云，因而認其在原審審
      理時之證詞顯有可疑云云。然證人乙○○於原審到庭作證
      時結證：「（檢察官問：現在職業？）在花蓮市○○路○
      段上班，我這一陣子都在花蓮。八月四日有人手持傳票到
      我家樓下大井茶鋪說法院叫我開庭，不然會找警員抓我。
      （檢察官問：你怎知道何時開庭？）他叫我八月五、六日
      到法院報到。」（見原審卷第137頁），而證人乙○○於
      原審審理時因傳喚未到，經原審法院發函拘提，有原審法
      院98年7月27日函在卷可按（見原審卷第112頁），則警方
      在拘提過程中前往其住處尋人並告知須到法院開庭，並無
      不合情理之處；且證人於原審作證時神情緊張或因猶疑、
      怯場或心虛等而有多種可能原因，檢察官此部分上訴理由
      純屬臆測之詞，無足採信。
    (八)至於原審法院於98年8月28日判決被告無罪後，檢察官另
      以98年度他字第617號案以乙○○涉有誣告罪嫌傳喚乙○
      ○到庭，乙○○雖供稱（作為彈劾證據）：因甲○○曾找
      人打我2次並騷擾我，上次開庭時找兄弟押我過去，他叫
      我照他所說的作證，還要拿20萬給我，但我沒有收，之前
      的檢舉筆錄實在，98年8月6日在花蓮法院作證時會怕，才
      在法院作偽證，有一個自稱泰山的人，他說他是四海幫的
      ，找我好幾次，他押我一次且打我二次，我事後有找曾忠
      民，我確定槍是甲○○的云云，惟乙○○所述上情，並無
      任何證據可資佐證，其於本院復證稱：我沒有電話，所以
      沒有報警，也沒有任何證據可以證明所述上情，我事後有
      跟曾忠民講說當時在地院所述不實在，因為我被脅迫所以
      不敢老實說，曾忠民說下次要我老實說等語（見本院卷第
      91頁背面），惟乙○○果真被打或被押遭受身體之危害，
      依常情豈有不立即告知警方以保護其安全之理，且其若被
      打或被押，照相存證或驗傷亦非難事，其空言辯稱因被打
      或被押而於原審偽證云云，已難遽信，況且其所述上情亦
      不無為自己所涉誣告罪嫌而為自己脫罪之可能，尚難以乙
      ○○於另案上開供述而認其於原審之證詞不實。
四、綜上，本件依檢察官所舉之證據及本院調查證據之結果，既
    無法使本院排除查獲之槍枝係他人持有並藏匿該處之可能性
    ，而達可確信本案槍枝係被告非法持有之程度，揆諸首揭法
    條及判例意旨，自應為被告無罪之諭知。檢察官上訴意旨徒
    以證人乙○○反覆不一之證詞為其主要論據而認被告涉有上
    開犯行，其上訴為無理由，應予駁回。
據上論斷，應依刑事訴訟法第368條之規定，判決如主文。
本件經檢察官朱秋菊到庭執行職務。
中    華    民    國    99    年    2     月    10    日
                  刑事庭審判長法  官  何方興
                              法  官  賴淳良
                              法  官  林碧玲
以上正本證明與原本無異。
如不服本判決，應於收受送達後10日內向本院提出上訴書狀，其
未敘述理由者，並得於提起上訴狀後10日內向本院補提理由書（
均須按他造當事人之人數附繕本）「切勿逕送上級法院」。
告訴人或被害人如對於本判決不服者，應具備理由請求檢察官上
訴，其上訴期間之計算係以檢察官收受判決正本之日期為準。
中    華    民    國    99    年    2     月    10    日
                              書記官  李閔華

司法院資訊處製作；財團法人民間司法改革基金會備份。
